臺灣高等法院臺南分院民事裁定　九十年度家抗字第二七號　 Ｋ
　　　抗　告　人　甲　○　○
　　　代　理　人　張　履　中
右抗告人因就被繼承人張奎元之遺產聲請繼承表示事件，對於中華民國九十年七月三
十一日臺灣嘉義地方法院九十年度繼字第十二號裁定，提起抗告，本院裁定如左：
      主　　文
原裁定廢棄，發回臺灣嘉義地方法院。
      理    由
一、聲請人即抗告人於原審聲請意旨略以：被繼承人張奎元於民國（下同）八十九年
    九月二十二日死亡，聲請人即抗告人係被繼承人張奎元之女，依民法第一千一百
    三十八條第一款規定對其遺產有繼承權，爰依臺灣地區與大陸地區人民關係條例
    第六十六條規定，具狀表示願意繼承，並提出被繼承人張奎元死亡時之除戶籍謄
    本、繼承系統表、大陸地區公證書、經財團法人海峽交流基金會驗證之符合繼承
    人身分之證明文件等件為證。
二、原審法院以：按遺產繼承人除配偶外，直系血親卑親屬為第一順位之繼承人，此
    觀民法第一千一百三十八條之規定自明。本件聲請人即抗告人雖提出以上之證明
    文件證明其為被繼承人張奎元之合法繼承人，惟依抗告人所提之戶籍謄本，被繼
    承人張奎元之配偶欄未有記載，亦無法從中得知其有子女，是僅由抗告人所提之
    其他證據尚無法認定其為合法繼承人，即與當事人所述不符，本件聲明繼承人即
    抗告人所為繼承之表示，顯難認為合法，應予駁回云云。
三、抗告意旨略以：(一)按大陸地區人民繼承台灣地區人民之遺產，應於繼承開始起三
    年內以書面向被繼承人住所地之法院為繼承之表示，逾期視為拋棄繼承。台灣地
    區與大陸地區人民關係條例第六十六條第一項定有明文。本件抗告人甲○○經提
    出財團法人海峽兩岸交流基金會九十核字第○一一二七一號驗證之山東省濟南市
    公證處二○○一濟證字第一八號親屬關係公證書，經驗證相符，足以證明抗告人
    確為被繼承人張奎元之女無誤。(二)被繼承人張奎元在山東老家娶妻王氏，生下抗
    告人，而後因戰亂關係離家，投效空軍，於三十七年隨軍來台，駐嘉義空軍基地
    國防事業共同戶建立戶籍資料時，因家鄉陷匪，配偶生死未卜，音訊全無，何時
    團聚，渺茫無期，且當時規定軍人二十八歲始可結婚，致配偶欄未予填載。(三)有
　　無妻女係事實範圍，不以戶籍有無填載為準，而係證據能否證明問題。公證書為
　　公文書，依法推定為真，且經海基會驗證無訛，自有證明抗告人係張奎元之女之
　　效力，公證書既經海基會驗證為真，尤無不為採信之理，原審不為採信，亦不說
　　明不為採信之理由，採證亦屬違法。(四)政府開放探親後，被繼承人張奎元曾多次
　　去大陸探視其女兒即抗告人甲○○及女婿隋繼勇，且有照片及信件證明，其父女
　　關係，應可採信。謹附呈被繼承人張奎元生前寫給女兒即抗告人甲○○及女婿隋
　　繼勇之家信四封及照片一張為證。(五)抗告人雖係為聲請繼承遺產之意思表示，但
　　目的並非全在遺產之取得，而在將骨灰運回故里。且被繼承人張奎元之遺產總計
　　僅為新台幣二萬四千餘元，用以支付骨灰運費尚有問題，足證抗告人不在爭產，
　　僅因遺產管理人規定，請領骨灰與遺產應一併辦理，故抗告人乃依法先向原審為
　　繼承之意思表示，否則，既無利可圖，焉有冒領骨灰奉為先人之理。抗告人對先
　　父張奎元生前未為盡孝，死後將骨灰運回故里，以補子欲養而親不在之痛云云。
四、按大陸地區人民繼承台灣地區人民之遺產，應於繼承開始起三年內以書面向被繼
    承人住所地之法院為繼承之表示，逾期視為拋棄繼承。台灣地區與大陸地區人民
    關係條例第六十六條第一項定有明文。又按遺產繼承人除配偶外，直系血親卑親
    屬為第一順位之繼承人，民法第一千一百三十八條亦有明定。
五、經查：抗告人主張其為被繼承人張奎元之女，被繼承人張奎元於八十九年九月二
    十二日死亡，依民法第一千一百三十八條第一款規定對其遺產有繼承權，爰依臺
    灣地區與大陸地區人民關係條例第六十六條規定，具狀向被繼承人張奎元住所地
    之法院即原審法院表示願意繼承等情，已據其提出財團法人海峽兩岸交流基金會
    九十核字第○一一二七一號驗證之山東省濟南市公證處二○○一濟證字第一八號
    親屬關係公證書，及同基金會九十核字第三三五六九號驗證之山東省濟南市公證
    處二○○一濟證字第七五號抗告人之聲明書、繼承系統表等為證。依上開文件之
    記載，被繼承人張奎元在大陸地區有配偶王有蘭，西元一九二○年三月十二日出
    生，一九四○年五月與被繼承人張奎元結婚，二人於一九四一年十月十七日育有
    抗告人。而抗告人是否為張奎元之繼承人，應由事實審認，尚難僅依身分證之記
    載為唯一之依據；況抗告人於本院尚指出有三名證人張傑元、孟昭龍、蘇知行可
    就近傳訊，且出示被繼承人張奎元與抗告人間之書信函及照片為證。再者，被繼
    承人張奎元之遺產為美金二百元、港幣八百三十元、人民幣廿一元，合計僅為新
    台幣二萬四千餘元，此有行政院國軍退除役官兵輔導委員會嘉義榮民服務處九十
    年十一月廿三日（九○）嘉榮服字第三三四五號函一件附於本院卷可稽，衡情，
    用以支付骨灰運費所餘不多，足證抗告人主張其不在爭產，僅因遺產管理人規定
    ，請領骨灰與遺產應一併辦理，故抗告人乃依法先向原審為繼承之意思表示，否
    則，既無利可圖，焉有冒領骨灰奉為先人之理等語，尚非無據。原審疏未詳為勾
    稽，徒以「依抗告人所提之戶籍謄本，被繼承人張奎元之配偶欄未有記載，亦無
    法從中得知其有子女，是僅由抗告人所提之其他證據尚無法認定其為合法繼承人
    ，即與當事人所述不符」云云，而駁回本件其遺產聲請繼承之表示，復未說明上
    開抗告人所提出財團法人海峽兩岸交流基金會九十核字第○一一二七一號驗證之
    山東省濟南市公證處二○○一濟證字第一八號親屬關係公證書，及同基金會九十
    核字第三三五六九號驗證之山東省濟南市公證處二○○一濟證字第七五號抗告人
    之聲明書等文件，何以不足採之理由，自有可議。抗告意旨據此指摘原裁定不當
    ，為有理由，爰廢棄原裁定，發回原審，更為妥適之裁定。
六、據上論結，本件抗告為有理由，依民事訴訟法第四百九十二條第二項後段，裁定
    如主文。
中　　　華　　　民　　　國　　九十一　　年　　　五　　　月　　　十五　　日
　　　　　　　　　　　　　　　　　　臺灣高等法院臺南分院民事第四庭
~B1審判長法官　林　　金　　村
~B2　　　法官　徐　　財　　福
~B3　　　法官　胡　　景　　彬
右為正本係照原本作成。
如對本判決上訴，須於判決送達後廿日內向本院提出上訴狀，未表明上訴理由者，應
於上訴後廿日內，向本院提出理由書。
中　　　華　　　民　　　國　　九十一　　年　　　五　　　月　　　十七　　日
                                        法院書記官　謝　　素　　嬿
